【裁判字號】    95,訴,655
【裁判日期】    951011
【裁判案由】    損害賠償
【裁判全文】
臺灣士林地方法院民事判決               95年度訴字第655號
原      告  大井泵浦工業股份有限公司
法定代理人  甲○○
訴訟代理人  桂齊恆律師
複  代理人  廖正多律師
被      告  乙○○
上列當事人間請求損害賠償事件，本院於民國95年9 月26日言詞
辯論終結，判決如下：
    主  文
被告應給付原告新台幣壹佰拾捌萬貳仟伍佰元及自民國九十五
年六月二十五起至清償日止，按週年利率百分之五計算之利息。
原告其餘之訴駁回。
訴訟費用由被告負擔百分之六十六，餘由原告負擔 。
本判決於原告以新台幣肆拾陸萬元或華南商業銀行淡水分行可轉
讓定期存單供擔保後，得假執行。被告如為原告供擔保金新台幣
壹佰拾捌萬貳仟伍佰元或將上開金額提存後，得免為假執行。
原告其餘假執行之聲請駁回。
    事實及理由
一、本件原告起訴主張：原告之法定代理人於民國94年9 月6 日
    上午9 時45分許駕駛原告所有車牌號碼6S-7288 號自小客車
    ，沿稻香路往小坪頂方向行駛，行經台北縣淡水鎮小坪頂
    23-1號旁時，對向車道由被告駕駛之車牌號碼5696-EK 號小
    客車，突然跨越分向限制線闖入原告車輛所行走之車道，而
    與原告法定代理人所駕之汽車相撞。原告共支出汽車修理費
    用新台幣（下同）1,368,000 元，其中明台產物保險股份有
    限公司（下稱明台公司）理賠105 萬元，另受有318,000 元
    之損害，又原告於車禍發生前曾有意出售上開車輛，經此車
    禍後僅賣得180 萬元，因此受有交易上價值減損100 萬元，
    另原告於上開車輛維修期間，租賃汽車使用，共計花費租賃
    費用787,500 元，原告共因此受有損害2,105,500 元，爰依
    民法第191 條之2 之規定，訴請被告賠償損害等情。並聲明
    ：(一)被告應給付原告2,105,500 元，及自起訴狀繕本送達翌
    日起至清償日止，按週年利率5%計算之利息；(二)願供現金或
    華南商業銀行淡水分行可轉讓定期存單擔保請准宣告假執行
    。
二、被告則以：被告所駕車輛雖與原告法定代理人所駕之車輛發
    生碰撞，惟其並無過失，反係原告所有車輛車速過快所致，
    又原告請求之零件費用應予折舊，且否認原告車輛受有交易
    上價值之減損，縱其交易上價值確有減損，亦不應由其負責
    。又原告之租車係屬購車租賃，亦不應由被告負責賠償等語
    置辯。並聲明：(一)原告之訴及假執行之聲請均駁回；(二)如受
    不利判決，願供擔保請准宣告免假執行。
三、兩造所不爭執之事項：
  (一)原告法定代理人於94年9 月6 日駕車牌號碼6S-7288 號之自
    小客車，由稻香路往小坪頂方向行駛，行經台北縣淡水鎮小
    坪頂23之1 號前，與對向被告所駕車牌號碼5695-EK 號自小
    客車發生碰撞。
  (二)原告所有6S-7288 車號修車費為1,368,000 元，其中工資為
    198,918元、零件費為1,086,116元、指定服務費17,823元、
    營業稅為65,143元。
四、本件之爭點：(一)被告就本件車禍之發生是否有過失？(二)修車
    費用中之零件費用是否須折舊？(三)系爭6S-7288 號車輛於肇
    事修復後有無交易價格減損？若有減損金額若干？(四)原告於
    修車期間是否確有租車之事實？費用若干？茲析述如下：
  (一)被告就本件車禍之發生是否有過失？
    按汽車在雙向二車道行駛時，在劃有分向限制線之路段，不
    得駛入來車之車道內；行車速度依速限標誌或標線之規定，
    行經彎道應減速慢行，作隨時停車之準備，道路交通安全規
    則第97條第2 款、93條第1 項第2 款分別定有明文。經查：
    原告法定代理人於94年9 月6 日駕車牌號碼6S-7288 號之自
    小客車，由稻香路往小坪頂方向行駛，行經台北縣淡水鎮小
    坪頂23之1 號前，與對向被告所駕車牌號碼5695-EK 號自小
    客車發生碰撞，為兩造所不爭執之事實，已如前述，而肇事
    路段為劃有分向限制線之彎路，速限為時速40公里，有台北
    縣政府警察局淡水分局道路交通事故調查報告表在卷為憑，
    參以卷附之道路交通事故現場圖，原告車輛之後視鏡、油漬
    全落於原告法定代理人所駕車輛之車道，足認兩車碰撞之位
    置係於原告車輛之車道，故原告所稱係被告跨越分向限制線
    始發生本件車禍為可採，是被告有跨越分向限制線侵入來車
    道之過失，台灣省台北縣區車輛行車事故鑑定委員會、台灣
    省車輛行車事故覆議鑑定委員會之鑑定意見亦均同此見解，
    亦有該二委員會函二份附卷可稽。又被告於肇事後台北縣政
    府警察局淡水分局員警製作筆錄時，陳稱其時速約50公里左
    右，揆諸上開規定，被告駕車行經速限時速40公里之彎路路
    段，未減速慢行，反超越速限行駛，是其亦另有超速之過失
    ，亦堪認定。至被告辯稱係原告車速過快致其閃避不及云云
    ，則未能舉證以實其說，自不足採信。
  (二)修車費用中之零件費用是否須折舊？
    原告所有上開車輛於94年9 月6 日肇事後送捷運企業股份
      有限公司（下稱捷運公司）修理，至95年3 月15日修復，
      有結算清單一份在卷為憑，修車費共計為1,368,000 元，
      其中工資為198,918 元、零件費為1,086,116 元、指定服
      務費17,823元、營業稅為65,143元，則為兩造所不爭執之
      事實，且該修復部分均與該次車禍有關，亦經證人即捷運
      公司維修接待人員丙○○證述屬實（見本院95年9 月5 日
      言詞辯論筆錄），故此部分事實已堪認定。
    按不法毀損他人之物者，被害人得請求賠償其物因毀損所
      減少之價額；而負損害賠償責任者，除法律另有規定或契
      約另有訂定外，應回復他方損害發生前之原狀，且債權人
      得請求支付回復原狀所必要之費用，以代回復原狀，民法
      第196 條、第213 條第1 項、第3 項分別定有明文。又按
      物被毀損時，被害人除得依民法第196 條請求賠償外，並
      不排除民法第213 條至第215 條之適用，惟民法第196 條
      之規定即係第213 條之法律另有規定，請求賠償物被毀損
      所減少之價額，得以修復費用為估定之標準，但以必要者
      為限，如修理材料以新品換舊品，應予折舊（最高法院77
      年5 月17日民事庭總會決議可資參照）。本件原告所有之
      系爭受損車輛，確係因被告之過失行為而撞損，而受有相
      當於修理費1,368,000 元之損害，已如前述，惟系爭受損
      車輛之修理既以新零件更換遭損壞之舊零件，則揆諸前揭
      規定及說明，自應將零件折舊部分自損害賠償額中予以扣
      除。而系爭肇事車輛之上開修復費用中，更新零件之部分
      為1,086,116 元，已如前述，而依卷附行車執照所載，系
      爭受損車輛為91年4 月2 日出廠，距肇事時已3 年又6 月
      ，其零件已有折舊，其更新零件之差價應予扣除，經參考
      行政院於79年1 月12日修正發布之固定資產耐用年數表，
      自小客車之耐用年數為5 年，而依行政院台（四五）財字
      第四一八０號令發布之固定資產折舊率表，採定率遞減法
      計算折舊時，耐用年數5 年者，折舊率為每年千分之369
      ，另依營利事業所得稅查核準則第95條第8 項規定「固定
      資產提列折舊採用定率遞減法者，以1 年為計算單位，其
      使用期間未滿1 年者，按實際使用之月數相當於全年之比
      例計算之，不滿1 月者，以月計」之方法，系爭車輛更新
      零件之折舊金額為863,586 元（計算式詳見附表），是系
      爭車輛零件部分之必要修復費用為222,530 元（0000000-
      000000=222530） 。故原告得請求之必要修復費用共計為
      504,414 元（222530+198918+17823+65143=504414）。
  (三)系爭6S-7288 號車輛於肇事修復後有無交易價格減損？若有
    減損金額若干？
    原告所有系爭6S-7288 號自小客車於肇事修復後，於95年間
    以180 萬元價格出售，固有購車證明書一份在卷為憑，然經
    本院就原告所有系爭車輛經本件車禍後有無交易上價格減損
    一事囑託中華民國汽車鑑價協會鑑定，據覆：鑑定標的於保
    養情況良好下，在94年9 月之市場交易價格為280 萬元，肇
    事修復後交易價格應減損車價25% ，約70萬元，則有該協會
    95年9 月20日函在卷為憑，是堪認原告所有系爭車於肇事修
    復後受有交易價額70萬元之減損。至原告雖提出其所有系爭
    6S-7288 號自小客車於肇事修復後，於95年間以180 萬元價
    格出售之購車證明書一份在卷為憑，主張其受有交易價格減
    損100 萬元之損害，然買賣價金本諸私法自治原則，本即因
    不同之契約當事人而異其約定，如當事人以低於市場行情之
    交易價格出售，自難遽以該價格認定系爭車輛因本件車禍所
    受交易價格之影響，是原告主張其受有交易價格100 萬元之
    減損，超過上開鑑定金額70萬元之部分，自不足採信。
  (四)原告於修車期間是否確有租車之事實？費用若干？
    原告所有上開車輛於94年9 月6 日肇事後送捷運公司修理，
    至95年3 月15日修復，已如前述，原告主張其於車輛修復期
    間，向財盟小客車租賃公司（下稱財盟公司）另行租車使用
    ，受有租金損害787,500 元部分，業據提出發票7 張為證，
    並經證人財盟公司風險管理課法務葉一鋒證稱：原告確自94
    年3 月14日向該公司租車使用無訛（見本院95年9 月26日言
    詞辯論筆錄），是原告於上開車輛送修期間確有向財盟公司
    租車之事實已堪認定。而原告係自94年9 月14日起向財盟公
    司租用與送修車輛同廠牌之車輛，月租金112,500 元，有發
    票在卷為憑，故至上開車輛於95年3 月15日修復止，原告共
    支出租金為682,500 元（112500×6+112500×2/30=682500
    ）。原告主張自上開車輛修復日後之95年3 月16日起至95年
    4 月13日止之租金，則非其因本件車禍所受之租金之損害，
    該部分自不得請求被告賠償。
五、按汽車、機車或其他非依軌道行駛之動力車輛，在使用中加
    損害於他人者，駕駛人應賠償因此所生之損害，民法第191
    條之2 定有明文。次按被保險人因保險人應負保險責任之損
    失發生，而對於第三人有損失賠償請求權者，於保險人履行
    賠償之義務後，依保險法第53條第1 項規定，其損失賠償請
    求權於賠償金額範圍內，當然移轉於保險人，被保險人於受
    領保險金給付後，即不得再向第三人行使已移轉予保險人之
    損失賠償請求權（最高法院93年度台上字第2060號判決參照
    ）。綜上所述，被告就本件車禍之發生有跨越分向限制線及
    超速之過失，已如前述，自應賠償原告因車禍所受之損害。
    而原告因本件車禍支出經折舊後之必要修車費用為504,414
    元、原告所有車輛交易價額之減損70萬元，及另受有另行租
    車之租金損害682,500元，均經認定如上，而原告就修車費
    用部分因已自明台保險公司獲理賠105萬元，為原告所自陳
    ，已超過上開其得向被告請求給付之必要修車費用，則原告
    已不得再向被告請求賠償修車費用，故原告得請求被告賠償
    1,382,500元（700000+682500 =0000000）。從而，原告訴
    請被告給付1,382,500元，及自起訴狀繕本送達翌日即95年6
    月25日起至清償日止，按週年利率5%計算之利息，為有理由
    ，應予准許。逾此部分之請求，則無理由，應予駁回。
六、兩造陳明願供擔保，聲請宣告假執行或免為假執行，經核原
    告勝訴部分，合於法律規定，爰分別酌定相當之擔保金額宣
    告之；原告其餘假執行之聲請，因訴之駁回而失所依據，不
    予准許。
七、據上論結，本件原告之訴為一部有理由，一部無理由，依民
    事訴訟法第79條、第390 條第2 項、第392 條第2 項，判決
    如主文。
中    華    民    國    95    年    10    月    11    日
                  民事第二庭  法  官  方彬彬
以上正本證明與原本無異。
如對本判決上訴須於判決送達後20日內向本院提出上訴狀。
中    華    民    國    95    年    10    月    12    日
                              書記官  王玉雙
附表：
計算式 （元以下四捨五入）
第1年折舊額   0000000×0.369＝400777
第2年折舊額  （0000000－000000）×0.369＝252890
第3年折舊額  〈0000000－（400777＋252890）〉×0.369＝
                 159574
第4年折舊額  〈0000000－（400777＋252890＋159574）〉×
                 0.369×6/12＝50345
共折舊863586元
（400777＋252890＋159574＋50345＝863586）


司法院資訊處製作；財團法人民間司法改革基金會備份。
